【裁判字號】    97,易,36
【裁判日期】    970130
【裁判案由】    誣告
【裁判全文】
臺灣板橋地方法院刑事判決                97年度易字第36號
公  訴  人  臺灣板橋地方法院檢察署檢察官
被      告  甲○○
上列被告因誣告等案件，經檢察官聲請簡易判決處刑（96年度偵
字第21727 號、第21728 號、第21729 號、第21730 號、第2173
1 號），本院認不得以簡易判決處刑，改依通常程序審理，並判
決如下：
    主  文
甲○○未指定犯人，而向該管公務員誣告犯罪，累犯，處有期徒
刑參月，如易科罰金，以新臺幣壹仟元折算壹日；減為有期徒刑
壹月又拾伍日，如易科罰金，以新臺幣壹仟元折算壹日。
其餘被訴未指定犯人而向該管公務員誣告犯罪部分免訴。
    事  實
一、甲○○前因傷害案件，經臺灣臺北地方法院以九十二年度簡
    字第五六二號判處有期徒刑三月，如易科罰金以銀元三百元
    折算一日，嗣經同法院以九十二年度簡上字第一八０號駁回
    上訴確定，於民國九十二年九月十二日易科罰金執行完畢。
    又於九十六年一月五日犯未指定犯人誣告罪，嗣經本院於九
    十六年七月十八日以九十六年度簡字第四五六六號判處有拘
    役四十日，如易科罰金以新臺幣一千元折算一日，減為拘役
    二十日，如易科罰金以新臺幣一千元折算一日，於同年八月
    六日確定，於同年十月九日易科罰金執行完畢。甲○○仍不
    知悔改，明知其妻陳蔡月娥授權簽發，發票人均為陳蔡月娥
    、付款人均為臺北國際商業銀行（嗣更名為永豐商業銀行）
    南蘆洲分行，票號分別為Ａ0000000號（面額新臺幣
    〔下同〕二萬二千元，票載發票日九十六年一月三十一日）
    、Ａ0000000號（面額七萬四千六百二十元，票載發
    票日九十六年一月二十七日）、Ａ0000000號（面額
    八萬三千二百元，票載發票日九十六年一月十七日）、票號
    Ａ0000000號（面額八萬五千六百元，票載發票日九
    十六年二月十日）等支票各一紙（共四紙），均由其交付予
    莊明洲收執，並無遺失情事，詎甲○○竟基於未指定犯人而
    向該管公務員誣告之犯意，於九十六年一月十日，前往臺北
    縣蘆洲市之永豐銀行南蘆洲分行辦理上開四紙支票掛失止付
    手續，而填寫遺失票據申報書，向警局謊報上開支票遺失，
    並請求警局究辦侵占遺失物之人，以此方法，未指定犯人而
    誣告他人涉犯侵占遺失罪嫌。嗣經警循線追查，而甲○○於
    所誣告之案件裁判確定前，於九十六年七月三十一日、八月
    二十八日、十月九日檢察官偵查訊問時自白上開四紙支票係
    由其交付莊明洲，始查悉上情。
二、案經臺灣板橋地方法院檢察署檢察官自動檢舉偵查後聲請簡
    易判決處刑，本院認不得以簡易判決處刑，改依通常程序審
    理。
    理  由
壹、有罪部分：
一、訊據被告甲○○對於上揭時地未指定犯人誣告之犯行，於偵
    查及本院審理中均坦承不諱，核與證人莊明洲於偵查中供述
    之情節相符，且上開支票經莊明洲交付他人使用等情，亦分
    別經證人許翠娟（Ａ0000000號支票部分）、蔡文智
    、謝文隆、（Ａ0000000號、Ａ0000000號部
    分）、孫占峰（Ａ0000000號部分）分別於警詢證述
    在卷，復有臺灣票據交換所通知警方偵辦偽報支票掛失之函
    文、遺失票據申報書、上開支票影本、退票理由單影本、掛
    失止付票據提示人資料查報表、票據掛失止付通知書等件在
    卷可稽。本案事證明確，被告犯行堪以認定，應依法論科。
二、核被告未指定犯人，而向該管公務員誣告犯罪，所為係犯刑
    法第一百七十一條第一項之罪。查被告於九十六年一月十日
    辦理掛失止付時，同時地填具如上開事實欄所載之四紙支票
    之掛失止付通知書及遺失票據申報書，其顯係基於單一之犯
    意，接續侵害單一之國家法益，核屬接續犯，應僅成立未指
    定犯人誣告罪之包括一罪。又被告前有如事實欄所載之犯罪
    執行完畢紀錄，有臺灣高等法院被告前案紀錄表在卷可按，
    其於受有期徒刑執行完畢五年內，故意再犯本件有期徒刑以
    上之罪，為累犯，應依法加重其刑。被告於所誣告之侵占遺
    失物案件偵查中，向檢察官自白犯罪，應依刑法第一百七十
    二條之規定減輕其刑，並依法先加後減之。爰審酌被告犯罪
    之動機、目的、手段、所生危害，犯罪後於偵查及審理中坦
    承犯行，態度尚稱良好等一切情狀，量處如主文所示之刑，
    並諭知易科罰金之折算標準，以資懲儆。又被告犯罪時間係
    在九十六年四月二十四日前，合於中華民國九十六年罪犯減
    刑條例規定之減刑要件，應減其刑期二分之一，並諭知如易
    科罰金之折算標準。
貳、免訴部分：
一、公訴意旨另以：被告甲○○明知其女陳慧雯授權其簽發，並
    均以永豐銀行蘆洲分行為付款人，票號Ａ0000000號
    （面額二十萬元，票載日九十六年一月八日）、票號Ａ00
    00000號（面額十萬元，票載日九十六年二月十日）之
    支票各一紙，已由其親自交付予莊明洲收執，以抵付莊明洲
    向其標得互助會之得標款，亦未遺失，仍於九十六年一月五
    日，親赴臺北縣蘆洲市永豐銀行蘆洲分行辦理支票掛失止付
    手續，而被告甲○○於掛失時，並以上開二支票遺失為由，
    誣指不特定人涉犯侵占遺失物罪，而報請警察局偵辦。因認
    被告甲○○此部分行為亦涉犯刑法第一百七十一條第一項之
    罪嫌。
二、按案件曾經判決確定者，應諭知免訴之判決，刑事訴訟法第
    三百零二條第一款定有明文；又訴訟上所謂一事不再理之原
    則，關於實質上一罪或裁判上一罪，亦均有其適用，最高法
    院六十年台非字第七七號著有判例。
三、經查，被告甲○○「明知發票人陳金潤（即甲○○之子）、
    付款人臺北國際商業銀行（嗣更名為永豐商業銀行）蘆洲分
    行、票號ＱＬ0000000號、票載發票日九十六年一月
    十五日、面額新臺幣三十萬元之支票一紙，係由其交付予莊
    明洲，並無遺失情事，竟基於未指定犯人而向該管公務員誣
    告之犯意，於九十六年一月五日某時，前往永豐銀行蘆洲分
    行辦理上開支票掛失止付手續，而填寫遺失票據申報書一紙
    ，向警局謊報上開支票於九十六年一月三日遺失，並請警局
    偵辦侵占遺失物罪，以此手法，未指定犯人而誣告他人涉犯
    侵占遺失罪」之犯行，業經本院於九十六年七月十八日以九
    十六年度簡字第四五六六號刑事簡易判決判處拘役四十日，
    如易科罰金以新臺幣一千元折算一日，減為拘役二十日，如
    易科罰金以新臺幣一千元折算一日，嗣於九十六年八月六日
    確定（下稱前案）等情，此有該刑事判決、臺灣高等法院被
    告前案紀錄表及上開票號ＱＬ0000000號支票之票據
    掛失止付通知書、遺失票據申報書影本各一份附卷可稽。而
    本案公訴人起訴被告明知其女陳慧雯授權其簽發，並以永豐
    銀行蘆洲分行為付款人，票號Ａ0000000號（面額二
    十萬元，票載日九十六年一月八日）、票號Ａ000000
    0號（面額十萬元，票載日九十六年二月十日）之支票各一
    紙，已由其親自交付予莊明洲收執，以抵付莊明洲向其標得
    互助會之得標款，亦未遺失，仍於九十六年一月五日，親赴
    永豐銀行蘆洲分行辦理支票掛失止付手續，被告甲○○於掛
    失時，並均以上開二支票遺失為由，誣指不特定人涉犯侵占
    遺失物罪，而報請警察局偵辦之犯罪事實。茲比較本案及前
    案確定判決之犯罪事實，並依據被告於本院審理中供述：伊
    九十六年一月五日只去永豐銀行蘆洲分行辦理票據掛失止付
    一次，而上開票號Ａ0000000號、票號Ａ00000
    00號支票各一紙，與前案判決所指票號ＱＬ000000
    0號支票，是伊在同一天同一時間去辦理掛失止付，伊當時
    一次寫了好幾張支票等語，核與上開支票之票據掛失止付通
    知書、遺失票據申報書所載情形相符，足徵被告係於九十六
    年一月五日前往永豐銀行蘆洲分行，同時就上開票號Ａ00
    00000號、票號Ａ0000000號、票號ＱＬ000
    0000號等支票辦理掛失止付，而向警局謊報上開支票遺
    失，並請求警局究辦侵占遺失物罪嫌，則被告於九十六年一
    月五日辦理掛失止付時，同時地填具上述三紙支票之掛失止
    付通知書及遺失票據申報書，其顯係基於單一之犯意，接續
    侵害單一之國家法益，核屬接續犯，應僅成立未指定犯人誣
    告罪之包括一罪，是被告本案於九十六年一月五日所犯未指
    定犯人誣告犯行與其前案於九十六年一月五日未指定犯人誣
    告之犯行，應係基於單一犯意所為，具有接續犯之實質上一
    罪關係，屬同一案件。綜上，被告本案未指定犯人誣告之犯
    行與其前案未指定犯人誣告之犯行間，顯具有接續犯之實質
    上一罪關係，本案公訴人此部分起訴之事實自為前案確定判
    決既判力效力所及。從而，本案被告被訴於九十六年一月五
    日未指定犯人誣告犯行部分，既曾經有罪判決確定，揆諸前
    揭法律規定及判例意旨，爰不經言詞辯論，另諭知免訴之判
    決。
據上論斷，應依刑事訴訟法第四百五十二條、第二百九十九條第
一項前段、第三百零二條第一款，刑法第一百七十一條第一項、
第一百七十二條、第四十七條第一項、第四十一條第一項前段，
刑法施行法第一條之一，中華民國九十六年罪犯減刑條例第二條
第一項第三款、第七條、第九條判決如主文。
本案經檢察官鄭潔如到庭執行職務。
中    華    民    國    97    年    1     月    30    日
                  刑事第十六庭  法  官  楊 志 雄
以上正本證明與原本無異。
如不服本判決，應於判決送達後10日內，向本院提出上訴狀。
                                書記官  陳 春 銘
中    華    民    國    97    年    1     月    30    日
附錄本案論罪科刑法條全文：
刑法第 171 條第 1 項：未指定犯人，而向該管公務員誣告犯罪
者，處 1 年以下有期徒刑、拘役或300元以下罰金。


司法院資訊處製作；財團法人民間司法改革基金會備份。
